【裁判字號】    95,訴,256
【裁判日期】    951026
【裁判案由】    給付工程違約金等
【裁判全文】
臺灣基隆地方法院民事判決               95年度訴字第256號
原      告  丙○○
被      告  乙○○
            甲○○
上列當事人間給付工程違約金等事件，本院於95年10月12日言詞
辯論終結，判決如下：
    主  文
被告應連帶給付原告新臺幣肆拾陸萬玖仟肆佰陸拾元。
原告其餘之訴駁回。
訴訟費用由被告連帶負擔五分之三，餘由原告負擔。
    事實及理由
壹、程序方面：
一、被告乙○○經合法通知未於言詞辯論期日到場，核無民事訴
    訟法第386條所列各款情形，准原告之聲請，由其一造辯論
    而為判決。
二、按訴狀送達後，原告不得將原訴變更或追加他訴，但被告同
    意，或擴張或減縮應受判決事項之聲明者，不在此限；被告
    於訴之變更或追加無異議，而為本案之言詞辯論者，視為同
    意變更或追加，民事訴訟法第255條第1項第1、3款、第2項
    分別定有明文。本件原告原起訴請求「被告乙○○應給付原
    告新臺幣（下同）74萬元。」嗣擴張其請求金額為781,460
    元，又追加甲○○為被告，甲○○無異議而為本案之言詞辯
    論，視為同意原告之追加，依前所述，均應予准許。
貳、實體方面：
一、原告起訴主張：
  一緣原告前於民國（下同）94年4月23日與被告簽訂房屋修繕
    契約（下稱系爭契約），約定由被告承攬原告所有門牌號碼
    基隆市○○區○○路254號房屋（下稱系爭房屋）3、4樓及
    頂樓之房屋修繕工程，約定工程款共80萬元，其中動工訂金
    5萬元，其餘分3期付款，每期各25萬元，工作天60天，如有
    逾期，違約1天扣1,000元，被告乙○○並邀同另一被告甲○
    ○為其連帶保證人。而被告乙○○雖自94年4月23日向原告
    收取動工訂金5萬元後即日動工，然嗣後另向原告收取第1期
    工程款25萬元，預支工程款3次、每次各10萬元（以上共計
    60萬元），又拖延工程，藉故稱沒錢叫材料，原告為求早日
    完工，乃以自己之費用代墊多次材料費共3萬元（嗣提出收
    據改稱應為71,460元）。惟被告乙○○陸續施作半年後，竟
    將工程轉包其他包商施作，該包商復半途停工，且向原告要
    求施工款項，造成原告困擾。依系爭契約約定，房屋修繕工
    程本應在94年6月24日完工，經原告限期令被告乙○○於95
    年2月27日完工，否則終止契約，乙○○仍置之不理，原告
    不得已另覓包商李正欽施作，另費35萬元始完成系爭修繕工
    程，5樓少做的部分為8萬元。查，兩造既約定延誤1日扣
    1,000 元，被告乙○○自原約定應完工之日（即94年6月24
    日）起迄原告起訴之日止已年餘，原告以12個月計算，工程
    延誤金共36萬元，原告另行發包受有35萬元之損失，及代墊
    材料費71,460元，應由被告乙○○負責。又被告甲○○既為
    乙○○就系爭契約之連帶保證人，經原告當面告知連帶保證
    人之責任，並閱讀契約書後，在契約見證人簽名欄簽名，且
    在見證人欄及內文註明連帶責任部分均蓋指印，自應與被告
    乙○○連帶負責等語。並提出系爭契約書、基隆百福郵局95
    年1月13日、95年1月27日存證信函、購買材料之收據、出貨
    單、二包包商名片、估價單等為證。
  二爰提起本件訴訟請求：1.被告乙○○應賠償原告已代付之材
    料費71,460元；2.工程延誤金36萬元；3.第三人改善及施工
    工程費35萬元（共計781,460元）；4.被告甲○○應負連帶
    清償責任。
二、被告抗辯：
  一被告乙○○經合法通知未到庭，亦未提出書狀為任何聲明或
    陳述。
  二被告甲○○則以僅擔任被告乙○○向原告收受工程款的見證
    人，不是做保證人；伊是在見證人欄簽名，至於契約書上的
    簽名，不記得有沒有簽；當初原告係表示當見證人是要證明
    她拿錢給乙○○要有人看到，若是當保證人的話，伊不會簽
    名；伊沒有看契約內容，只在見證人下面簽了名字以後就離
    開了，伊是在見證人下簽一次或二次名字；見證人簽名欄下
    的指印是伊蓋的，但契約內有註明見證人須負連帶責任部分
    的指印不是伊蓋的（惟嗣補稱有無在連帶責任上蓋手印，因
    為時間過久伊已不記得了），之後他們之間的任何來往情形
    伊都不清楚等語置辯。
三、得心證之理由：
  一被告乙○○部分：
    (一)原告主張其在94年4月23日與被告乙○○訂立房屋修繕之
      承攬契約，約定工作天60日、總工程款80萬元，被告乙○
      ○已向原告領取60萬元，被告卻令原告墊付材料費用，又
      遲未完工，經原告於95年1月27日以存證信函催告其於95
      年2月27日完工，否則兩造契約終止；原告於系爭契約終
      止後另覓包商進行工程，又多支付35萬元始完成房屋修繕
      等情，業據提出契約書、存證信函、材料收據、出貨單、
      估價單等為證；而被告乙○○經合法通知未到庭，亦未提
      出書狀為任何聲明或陳述，本院審酌上開證物與原告主張
      相符，堪信原告上開主張為真實。
    (二)按稱承攬者，謂當事人約定，一方為他方完成一定之工作
      ，他方俟工作完成，給付報酬之契約。約定由承攬人供給
      材料者，其材料之價額，推定為報酬之一部，民法第490
      條定有明文。經查，兩造所訂定者乃房屋修繕之承攬契約
      ，依民間習慣，約定之報酬均係包工包料，而原告卻另支
      出本應由被告乙○○支付之修繕材料費用共計71,460元之
      事實，業據原告提出與其所述相符之估價單、出貨單共23
      紙為證，核屬相符，堪信為真實。依前揭說明，原告請求
      被告乙○○返還其代墊材料費用71,460元，自屬有據。
    (三)次按給付有確定期限者，債務人自期限屆滿時起，負遲延
      責任；債務人遲延者，債權人得請求其賠償因遲延而生之
      損害，民法第229條第1項、第231條第1項分別定有明文。
      經查，依系爭契約第1條至第7條約定，系爭房屋之修繕範
      圍應包括「3、4樓、頂樓、樓梯牆壁整個去除、重新整
      理，水泥抹平。頂樓、3、4樓各樓梯口開各2尺半的窗
      戶。3樓隔6個房間，其中2間有半套設備，2個公廁、4
      間淋浴間。屋內四周牆壁整個去除、屋頂鋼筋如有外露，
      加強整理抹平，加強防霉、防水措施。4樓隔6間半套套
      房，四周牆壁加強防水、防霉措施，屋頂鋼筋外露，加強
      整理抹平。頂樓隔4間套房，周邊窗戶裝好，四周用紅
      磚包圍，中間留大門，舊水塔打掉，頂樓風厝橫樑加鐵筋
      補強。靠廁所邊原廚房外移至樓梯齊，3、4、頂樓都一
      樣。以上不包含門、窗、油漆、水電。」等部分。惟因
      被告乙○○延宕施工，致原告於終止系爭契約後，須另覓
      包商施工，因此增加支出「5樓4吋隔間、浴室材料施工、
      屋頂水塔打除、3、4樓隔間打除清運、3樓、4樓後陽台切
      磚、廁所地板修補、地磚修補、外壁貼瓷磚、地磚、塑膠
      門」等之施工及材料費用共計35萬元（計算式：279,000
      元＋71,000元＝350,000元），業據原告提出包商李正欽
      開立之估價單為證，核其施作範圍均在系爭契約約定內，
      依前揭說明，原告自得請求被告乙○○賠償。然原告依系
      爭契約本應支出80萬元之工程款，在原告於95年2月27 日
      終止契約時僅支付60萬元，則其另覓他人完工而增加之費
      用應為15萬元【計算式：35萬元－（80萬元－60萬元）＝
      15萬元】。故原告得請求乙○○賠償增加之費用應為15萬
      元。
    (四)又按當事人得約定債務人於債務不履行時，應支付違約金
      ，民法第250條第1項亦有明定。經查，系爭契約第7款明
      定：「…工作天為60天，如有逾期，違約1天扣1,000元。
      」原告主張約定完工日為94年6月24日，迄其起訴時已年
      餘，請求以12個月計算之工程延誤金36萬元云云。惟查，
      原告所稱工程延誤金，核其性質實係違約金，而系爭契約
      乃兩造於94年4月23日訂立，約定工作天60日，原告主張
      約定完工日為94年6月24日，則被告應自94年6月25日起負
      債務不履行之給付遲延責任，至原告存證信函所定之契約
      終止日95年2月27日止，共計遲延248日，以每日1,000元
      計算違約金，應為248,000元。至於契約終止後，原告已
      得另覓他人施作，被告即無遲誤之可言，故原告請求契約
      終止後即95年2月28日起之違約金部分，於法尚屬無據。
  二被告甲○○部分：
    (一)按連帶債務之債權人，得對於債務人中之一人或數人或其
      全體，同時或先後請求全部或一部之給付；保證債務，除
      契約另有訂定外，包含主債務之利息、違約金、損害賠償
      及其他從屬於主債務之負擔，民法第273條第1項、第740
      條定有明文。
    (二)被告雖否認有擔任另一被告乙○○之連帶保證人，且未曾
      在連帶保證之文字上蓋指印云云。惟查，原告主張被告甲
      ○○在契約見證人簽名欄簽名，且在見證人欄及內文註明
      連帶責任部分均蓋指印，已為系爭契約之連帶保證人之事
      實，業據提出與其所述相符之契約書為證，其上之連帶保
      證條款記載：「修理房子負責人，如遇房子保固期間內出
      問題，如負責人不出面，見證人須有連帶責任出面負責，
      立字據為憑。」該段文字記載上並捺有指印1枚；復據被
      告自承伊有在系爭契約見證人簽名欄下簽名、捺印（見本
      院95年9月6日、95年10月12日言詞辯論筆錄）。被告雖先
      否認系爭契約註明見證人須負連帶責任部分之指印為伊蓋
      的，然嗣後亦改稱：「有無在連帶責任上蓋手印，因為時
      間過久伊已不記得了。」等語，並在本院95年9月6日言詞
      辯論期日復自承「伊沒有看契約內容，在見證人下面簽名
      後就離開了。」等語。準此，可徵被告甲○○應有在系爭
      契約記載連帶保證責任部分捺印，否則為何對是否有在契
      約書上蓋用指印如此重大事項說詞反覆，並以印象模糊推
      責？是堪認原告上開主張為真。至於被告甲○○雖有可能
      不甚完全瞭解系爭契約內容，然系爭契約內容既曾交伊閱
      覽，則此自屬可歸責於伊之事由，伊仍應依系爭契約之連
      帶保證條款，就上開代墊材料費、損害賠償、違約金負連
      帶保證人之責任。
  三綜上所述，原告依承攬及連帶保證之法律關係，請求被告連
    帶給付代墊材料費用71,460元、增加費用之損害賠償150,00
    0元、違約金248,000元，合計469,460元，為有理由，應予
    准許；逾此部分之請求，則無理由，應予駁回。
  四據上論結，本件原告之訴為一部有理由，一部無理由，依民
    事訴訟法第385條第1項前段、第79條、第85條第2項，判決
    如主文。
中    華    民    國    95    年    10    月    26    日
                  民事庭法  官  林玉珮
以上正本係照原本作成。
對於本件判決如有不服，應於收受送達後20日內向本院提出上訴
書狀，敘述上訴之理由，上訴於臺灣高等法院。
中    華    民    國    95    年    10    月    27    日
                        書記官  洪福基


司法院資訊處製作；財團法人民間司法改革基金會備份。
